【裁判字號】    90,訴緝,23
【裁判日期】    900412
【裁判案由】    偽造文書
【裁判全文】
臺灣高雄地方法院刑事判決                            九十年度訴緝字第二三號
    公  訴  人  臺灣高雄地方法院檢察署檢察官
    被      告  甲○○
右列被告因偽造文書案件，經檢察官提起公訴（八十九年度偵字第一○八五號）暨臺
灣彰化地方法院檢察署併案審理（八十九年度偵字第一一八九號），本院判決如左：
    主  文
甲○○連續行使偽造私文書，足以生損害於公眾及他人，處有期徒刑柒月。
彰化縣警察局和美分局第134580號、內政部警政署國道公路警察局第0000000號、高
雄縣警察局第0000000號、第0000000號之舉發違反道路交通管理事件通知單均收執聯
各壹紙；及如附表編號一至七文書所示之偽造「張錫奎」之署押拾陸枚、指印柒枚均
沒收。
    事  實
一、甲○○有竊盜、違反妨害兵役治罪條例前科，素行不佳。於民國八十八年十一月
    初受僱於張錫奎，擔任信和交通企業行曳引車司機。嗣於送貨至彰濱工業區時，
    發現張錫奎之重機車駕照夾在出貨單中，甲○○因本身之駕照已被吊銷，遂未告
    知張錫奎而將該駕照暫先放於曳引車上留用。於從事貨運駕駛期間，先後在：
    （一）八十八年十一月二十三日二十二時二十分許，駕駛車號ＸＬ－九七三號營
    業大貨車途經彰化縣和美鎮○○○街九十號前；經彰化縣警察局和美分局警員攔
    檢，因恐其酒後駕車遭追訴處罰，（其所涉公共危險罪行已由台灣彰化地方法院
    另行審判）乃冒張錫奎名義應訊，並基於偽造署押、偽造及行使偽造私文書之概
    括犯意，接續在如附表編號一之酒精濃度測試單上被測人欄偽簽「張錫奎」之署
    押一枚、捺指印二枚；並接續於警員製發之如附表編號二第134580號舉發違反道
    路交通管理事件通知單（以下簡稱違規通知單，一式四聯）上收受通知聯者簽章
    欄偽簽「張錫奎」之署押一枚，表示是張錫奎本人已收到該違規通知單私文書之
    意思並持以行使交回員警，足以生損害於張錫奎及警察機關對於犯罪偵查與道路
    交通稽查管理之正確性。旋為員警緊接將其帶回和美分局中寮派出所製作警訊筆
    錄時，復承相同偽造署押之犯意，於同日二十三時三十分許，在承辦員警所製作
    之警訊筆錄內，如附表編號三之犯罪嫌疑人權利告知單上接續偽簽張錫奎署押一
    枚、捺指印一枚；及警訊筆錄受訊問人欄下，接續偽簽「張錫奎」之署押一枚、
    捺指印一枚，及於筆錄接縫處奈指印三枚，足以生損害於張錫奎及警察機關對於
    犯罪偵查正確性。嗣緊接移送入台灣彰化地方法院檢察署由內勤檢察官訊問時，
    亦承前開相同接續之犯意，於附表編號四承辦檢察官訊問時之偵訊筆錄受訊問人
    欄偽簽張錫奎署押一枚，嗣經檢察官諭令交保候傳，隨即逃逸。
    （二）甲○○又繼續留用張錫奎之駕駛執照，並基於概括偽造及行使偽造私文書
    之犯意，於八十八年十二月二十二日上午九時十分許，駕駛車號ＸＫ－九四六號
    曳引車，因無照駕駛，在國道中山高速公路北上三二三公里處，被內政部警政署
    國道公路警察局第五警察隊查獲；竟在該公路警察所填製之編號第0000000號（
    附表編號五）違規通知單上偽簽張錫奎署押一枚並持以行使交回員警處理，足以
    生損害於張錫奎及警察機關對於道路交通稽查管理之正確性。
    （三）八十九年一月二日晚上十一時四十四分許，駕駛同上曳引車，因無照駕駛
    及超載行經高雄縣鳳山市○○○路，經高雄縣警察局保安警察隊警察攔車稽查時
    ，竟連續承前開概括犯意，冒用張錫奎之名義應訊，並分別在高雄縣警察局員警
    製發之編號第0000000號、第0000000號（附表編號六、七）違規通知單上，均偽
    簽張錫奎署押一枚並持以行使交回員警處理，亦足以生損害於張錫奎及警察機關
    對於道路交通稽查管理之正確性。嗣因張錫奎接受檢察官傳訊通知及高雄縣警察
    局警員於甲○○簽名後察覺有異，始知上情。
二、案經高雄縣警察局報請臺灣高雄地方法院檢察署檢察官偵查起訴暨台灣彰化地方
    法院檢察署檢察官移送併辦。
    理  由
一、右揭事實，迭據被告甲○○於警、偵訊及本院審理時供承不諱，核與被害人張錫
    奎於偵查中所述情節大致相符，且有如附表所示之上開違反道路交通管理事件通
    知單、張錫奎之駕照影本、酒精測試單、犯罪嫌疑人權利告知單、警、偵訊筆錄
    附卷可稽，堪信被告自白與事實相符，犯行足以認定，應依法論科。
二、按於交通違規通知單移送聯「收受通知聯者簽章」欄內偽簽他人姓名，自不待依
    據習慣或特約，單從形式上觀察，即足以知悉係表示由該名義人出具領收通知聯
    之證明，此與事先在印妥內容之收據上偽簽他名之情形，無分軒輊，當然屬於刑
    法第二百十條所稱之私文書（最高法院八十三年台上字第六六三一號判例參照）
    。被告在違反道路交通管理事件通知單內偽簽姓名，並持之交回員警處理，即係
    表示已收到該通知單之意思，其復交回警員處理，顯然於該文書之內容亦有所主
    張，而足以生損害於張錫奎及警察機關對於道路交通管理之正確性。又按，警訊
    筆錄刪改處、騎縫處之受訊問人署押與在筆錄末受訊問人欄及其他部位之受訊問
    人署押，均係警方於製作筆錄後交由被告所為之署押，性質應無二致，並非以該
    署押人名義製作文書，核與刑法第二百二十條之所謂「依習慣或特約足以為表示
    其用意之證明」未盡相當。（最高法院八十九年度台上字第七○九三號判決參照
    ）故騎縫處之署押仍屬單純署押而非表示內容文義不中斷之準私文書之意思。再
    按，犯罪嫌疑人權利告知書係司法警察機關或偵查機關本於偵查犯罪職務所製成
    之筆錄或文書證據，而被告於權利告知書上之簽名，係配合刑事偵查程序所需，
    應係警方之訊問內容移植於該等文書上而已，其性質仍係警方用以佐證訊問筆錄
    之相關書證而已。應非已相當於刑法上所謂「文書」之含意及範疇，故核被告所
    為，係犯刑法第二百十六條、第二百十條行使偽造私文書罪及同法第二百十七條
    第一項偽造署押罪。被告於交通違規通知單上偽造署押之行為為偽造私文書之階
    段行為；至於被告以一行為觸犯偽造署押、偽造私文書罪名，為想像競合犯，本
    依刑法第五十五條之規定，從較重之偽造私文書罪處斷，惟偽造私文書後持以行
    使，偽造私文書之低度行為又應為行使偽造私文書之高度行為所吸收，故僅依行
    使偽造私文書罪論處。再按，如數個犯罪行為於同時同地或密切接近之時間實施
    、侵害同一之法益，各行為之獨立性較薄弱，依一般社會觀念及刑法評價上，以
    視為係基於單一犯意，接續施行之數個動作，認為屬包括之一行為以評價較為合
    理，即為單純一罪之接續犯。（司法院八十九年十二月刑事書類裁判審查要旨第
    一九六頁參照）故被告於近接一日內，基於一個偽造「張錫奎」之署押、指印之
    犯意，(1)於路邊接受臨檢時於酒精濃度測試單、違規通知單四聯單上；(2)於警訊
    筆錄犯罪嫌疑人權利告知單、警訊筆錄受訊問人欄下；(3)於檢察官偵訊時；該所
    有偽造署押、指印行為，因屬於密接之時間及地點，接續多次，侵害相同之法益
    ，因認屬接續犯範疇之單純一罪。至於被告於八十八年十一月二十三日二十二
    時二十分許在彰化縣和美鎮○○○街九十號前、於八十八年十二月二十二日上
    午九時十分許在國道中山高速公路北上三二三公里處、八十九年一月二日晚上
    十一時四十四分許在高雄縣鳳山市○○○路前，於違規告發單上偽造「張錫奎」
    之署押之行為，均手法相同、反覆為之，觸犯相同之罪名，顯係基於概括之犯意
    所為，為連續犯，應以一罪論。至於被告以複寫方式於舉發違反道路交通管理事
    件通知單移送聯、迴覆聯、存根聯（一式四聯，第一聯由當事人收受、第二、三
    聯移送該車籍監理機關裁決、第四聯由告發之警察機關存根）上偽造署押，應為
    同質想像競合犯，仍以一罪論。移送併辦之被告於酒精濃度測試單、違規告知單
    、權利告知單、警、偵訊訊筆錄上，偽造「張錫奎」署押及指印部分之行使偽造
    私文書犯行與前開起訴論罪之行使偽造私文書之犯行部份暨有連續犯、裁判上一
    罪之關係，該部份應為起訴效力所及，依審判不可分原理，本院自應併予審理。
    審酌被告有如事實欄所載之前科，素行不佳、犯罪之動機係貪一己之便、惟犯後
    坦承悔過，雖所用之手段尚非惡劣、然多次侵害被害人權益，且尚未尋得被害人
    之諒解，及其他一切情狀，量處如主文所示之刑，以資警懲。
三、附表編號一至七所示之文書，雖為被告犯罪所用之物，然或由被告持交承辦警、
    偵人員存查，已非被告所有，即不予宣告沒收；而其中彰化縣警察局和美分局編
    號第134580號；內政部警政署國道公路警察局之編號第0000000號；以及高雄縣
    警察局編號第0000000號、第0000000號之交通違規單收執聯共四張既由被告收執
    ，且為被告犯罪所用之物，雖未扣案，然案發迄今時日尚短，且無證據證明已滅
    失，故應依刑法第三十八條第一項第二款之規定為沒收之宣告；至於附表編號一
    至七所示偽造之「張錫奎」署押、指印，除已與上開收執聯文書併沒收之部份不
    予重複沒收外，除收執聯文書外之其他文書上之指印、署押等，依刑法第二百十
    九條之規定，不問屬於犯人與否，均宣告沒收之。
據上論結，應依刑事訴訟法第二百九十九條第一項前段，刑法第五十六條、第二百十
六條、二百十條、第二百十七條第一項、第五十五條、第二百十九條、第三十八條第
一項第二款，判決如主文。
本件經檢察官楊碧瑛到庭執行職務
中    華    民    國      九十      年        四       月      十二     日
                                  臺灣高雄地方法院刑事第三庭
         法  官  簡  志  瑩
右正本證明與原本無異。
如不服本判決，應於判決送達後十日內，向本院提出上訴狀。
                                書記官    林宜正
中    華    民    國      九十      年        四       月      十二     日
附錄論罪科法條：
刑法第二百十條：
偽造、變造私文書，足以生損害於公眾或他人者，處五年以下有期徒刑。
刑法第二百十六條：
行使第二百十條至第二百十五條之文書者，依偽造、變造文書或登載不實事項或使登
載不實事項之規定處斷。
刑法第二百十七條第一項：
偽造印章、印文或署押，足以生損害於公眾或他人者，處三年以下有期徒刑。
刑法第二百十九條：
偽造之印章、印文或署押，不問屬於犯人與否，沒收之。
  附表
  編號               文書名稱
  一  彰化縣警察局和美分局中寮派出所酒精濃度測試單張錫奎署押一枚、指印二枚。
  二  彰化縣警察局和美分局第134580號舉發違反道路交通管理事件通知單一式四聯
      張錫奎署押一枚。（共四枚）
  三  彰化縣警察局和美分局中寮派出所警訊筆錄之犯罪嫌疑人權利告知單上張錫奎
      署押一枚、指印一枚；受訊問人欄下「張錫奎」署押一枚、指印一枚，筆錄接
      縫處張錫奎指印三枚。（共七枚）
  四  台灣彰化地方法院檢察署檢察官偵訊筆錄受訊問人欄張錫奎署押一枚。
  五  內政部警政署國道公路警察局第0000000號舉發違反道路交通管理事件通知單一
      式四聯張錫奎署押一枚。（共四枚）
  六  高雄縣警察局第0000000號舉發違反道路交通管理事件通知單一式四聯張錫奎署
      押一枚。（共四枚）
  七  高雄縣警察局第0000000號舉發違反道路交通管理事件通知單一式四聯張錫奎署
      押一枚。（共四枚）


司法院資訊處製作；財團法人民間司法改革基金會備份。
